臺灣桃園地方法院小額民事判決
111年度桃小字第1064號
原      告  陳正棠
被      告  李春山

上列被告因過失傷害案件（110年度桃交簡字第2227號），經原
告提起刑事附帶民事訴訟請求損害賠償，經本院刑事庭移送前來
（110年度桃交簡附民字第301號），本院於民國111年7月11日言
詞辯論終結，判決如下：
　　主　　文
被告應給付原告新臺幣柒仟肆佰零陸元，及自民國一一一年六月
二十日起至清償日止，按週年利率百分之五計算之利息。
原告其餘之訴駁回。
訴訟費用新臺幣壹仟元，其中新臺幣肆佰元由被告負擔，餘由原
告負擔。
本判決第一項得假執行。
　　理由要領
一、按因故意或過失，不法侵害他人之權利者，負損害賠償責任
    。汽車、機車或其他非依軌道行駛之動力車輛，在使用中加
    損害於他人者，駕駛人應賠償因此所生之損害，民法第184
    條第1項前段、第191條之2前段分別定有明文。次按汽車行
    駛時，駕駛人應注意車前狀況及兩車並行之間隔，並隨時採
    取必要之安全措施。汽車在同向二車道以上之道路，不得跨
    越兩條車道行駛。設有左右轉彎專用車道之交岔路口，直行
    車不得占用轉彎專用車道，道路交通安全規則第94條第3項
    前段、第98條第1項第5款、第2項分別定有明文。又雙白實
    線設於路段中，用以分隔同向車道，並禁止變換車道。機慢
    車停等區線，用以指示大型重型機車以外之機車駕駛人、慢
    車駕駛人於紅燈亮時行駛停等之範圍，其他車種不得在停等
    區內停留，道路交通標誌標線號誌設置規則第149條第1項第
    1款第7目、第174條之2第1項前段分別定有明文。經查，被
    告於民國110年3月19日下午12時16分許，駕駛車牌號碼00-0
    000號自用小貨車（下稱肇事車輛），在桃園市桃園區文化
    二路中間車道直行，在行經復興一路之路口前，未注意車前
    狀況，且跨越禁止變換車道線即跨越中間車道及右轉彎專用
    車道，不慎追撞前方自右轉彎專用車道跨越禁止變換車道線
    至中間車道機車停等區由原告騎乘車牌號碼000-0000號普通
    重型機車（下稱系爭機車），致原告人車倒地（下稱系爭車
    禍），並受有右小腿挫傷併擦傷等傷害（下稱系爭傷害）等
    情，有桃園市政府警察局龜山分局龜山交通分隊道路交通事
    故當事人登記聯單及健雄診所診斷證明書等證據附卷可參（
    見本院附民卷第9至11頁），並經本院以職權調閱上開刑事
    案件卷宗依卷內事證認定無誤，堪信為真實。被告未注意車
    前狀況，且跨越禁止變換車道線即跨越中間車道及右轉專用
    道，追撞前方於機車停等區之系爭機車，自有違反前述應注
    意車前狀況等交通規則而有過失。另原告自右轉彎專用車道
    跨越禁止變換車道線至中間車道，亦有違反前述禁止變換車
    道及占用右轉彎專用車道之交通規則而與有過失。本院考量
    兩造各自違反注意義務之情節，及迴避事故發生可能性等一
    切情狀，認被告應負70％之過失責任，原告應負30％之與有過
    失責任。從而，被告確有過失行為，與原告所受損害具有相
    當因果關係，自應負侵權行為損害賠償責任。　
二、損害賠償金額：　　
　㈠醫療費用：
　　經查，原告主張因系爭車禍支出醫療費用150元，業據其提
    出健雄診所診斷證明書為證（見本院附民卷第11頁），堪信
    為真實。
　㈡系爭機車修理費用：
　　按負損害賠償責任者，除法律另有規定或契約另有訂定外，
    應回復他方損害發生前之原狀；該項情形，債權人得請求支
    付回復原狀所必要之費用，以代回復原狀，民法第213條第1
    項、第3項定有明文，債權人所得請求回復原狀之必要費用
    ，倘以修復費用為估定其回復原狀費用之標準，修理時以新
    品換舊品時，應予折舊（最高法院108年度台上字第363號判
    決意旨參照）。經查，系爭機車受損維修費用為1萬2,250元
    ，且均為零件費用等情，有估價單及免用發票收據（見本院
    附民卷第13頁）。依行政院所頒固定資產耐用年數表及固定
    資產折舊率之規定，機械腳踏車之耐用年數為3年，依定率
    遞減法每年折舊1000分之536，另依營利事業所得稅查核準
    則第95條第6項規定「 固定資產提列折舊採用定率遞減法者
    ，以1年為計算單位，其使用期間未滿1年者，按實際使用之
    月數相當於全年之比例計算之，不滿1月者，以1月計」，系
    爭機車於109年3月出廠，有車籍資料（見本院個資卷），迄
    系爭車禍發生時即110年3月19日，已使用1年1月，扣除折舊
    後之修復費用估定為5,430元（詳如附表之計算式）。
　㈢精神慰撫金：
　　按不法侵害他人之身體、健康、名譽、自由、信用、隱私、
    貞操，或不法侵害其他人格法益而情節重大者，被害人雖非
    財產上之損害，亦得請求賠償相當之金額，民法第195 條第
    1項前段亦有明文。次按精神慰撫金之多寡，應斟酌雙方之
    身分、地位、資力與加害程度，及其他各種情形核定相當之
    數額，該金額是否相當，自應依實際加害情形與被害人所受
    之痛苦及雙方之身分、地位、經濟狀況等關係決定之。經查
    ，原告因本件事故受有系爭傷害，精神上受有相當之痛苦，
    自得請求被告賠償精神慰撫金。參酌兩造身分、地位、經濟
    狀況（見兩造所得財產資料，本院個資卷）、教育程度（見
    戶籍資料，本院個資卷）、被告過失情節及原告所受傷害等
    一切情狀，認原告請求精神慰撫金應以5,000元為適當。
　㈣基上，原告所受損害為1萬0,580元（計算式：150＋5,430＋5,0
    00＝1萬0,580）。
三、按損害賠償金額按損害之發生或擴大，被害人與有過失者，
    法院得減輕賠償金額，民法第217條第1項定有明文。經查，
    被告應負70％之過失責任，原告應負30％之與有過失責任，本
    院自得依前揭規定，減輕被告賠償金額。從而，被告應負擔
    之賠償金額為7,406元（計算式：1萬0,580×70％=7,406）。
四、按給付無確定期限者，債務人於債權人得請求給付時，經 
    其催告而未為給付，自受催告時起，負遲延責任。其經債權
    人起訴而送達訴狀，或依督促程序送達支付命令，或為其他
    相類之行為者，與催告有同一之效力。又遲延之債務，以支
    付金錢為標的者，債權人得請求依法定利率計算之遲延利息
    。但約定利率較高者，仍從其約定利率，而應付利息之債務
    ，其利率未經約定，亦無法律可據者，週年利率為5％，民法
    第229條第2項、第233條第1項、第203條分別定有明文。經
    查，上開侵權行為損害賠償債務為金錢債務，然無確定期限
    ，亦無約定之利率，被告應自受催告時起，負遲延責任，給
    付週年利率5％遲延利息，而刑事附帶民事起訴狀於111年5月
    30日公告送達被告，有本院公示送達證書在卷可憑（見本院
    桃簡卷第19頁），於同年6月19日生效，已生催告給付之效
    力，是原告請求自起訴狀繕本送達翌日即111年6月20日起至
    清償日止，按法定利率即週年利率5％計算之利息，亦屬有據
    。
五、基上，原告請求被告賠償7,406元及遲延利息為有理由，逾
    此範圍則無理由，應予駁回。
中　　華　　民　　國　　111 　年　　8 　　月　　3 　　日
                  桃園簡易庭  法  官  張明宏
以上為正本係照原本作成。
如不服本判決，應於送達後20日內，向本院提出上訴狀並表明上
訴理由，如於本判決宣示後送達前提起上訴者，應於判決送達後
20日內補提上訴理由書（須附繕本）。
如委任律師提起上訴者，應一併繳納上訴審裁判費。   
中　　華　　民　　國　　111 　年　　8 　　月　　3 　　日
                              書記官  石曉芸
附表
折舊時間           金額
第1年折舊值        12,250×0.536=6,566
第1年折舊後價值    12,250-6,566=5,684
第2年折舊值        5,684×0.536×(1/12)=254
第2年折舊後價值    5,684-254=5,430
附錄：
一、民事訴訟法第436條之24第2項：
　  對於小額程序之第一審裁判上訴或抗告，非以其違背法令為
    理由，不得為之。
二、民事訴訟法第436條之25：
　  上訴狀內應記載上訴理由，表明下列各款事項：
　  ㈠原判決所違背之法令及其具體內容。
　  ㈡依訴訟資料可認為原判決有違背法令之具體事實。
三、民事訴訟法第471條第1項：（依同法第436條之32第2項規定
    於小額事件之上訴程序準用之）
    上訴狀內未表明上訴理由者，上訴人應於提起上訴後20日內
    ，提出理由書於原第二審法院；未提出者，毌庸命其補正，
    由原第二審法院以裁定駁回之。